【裁判字號】    90,上訴,786
【裁判日期】    891230
【裁判案由】    毒品危害防制條例
【裁判全文】
臺灣高等法院刑事判決                              九十年度上訴字第七八六號
    上  訴  人  臺灣板橋地方法院檢察署檢察官
    被      告  乙○○
    指定辯護人  本院甲○
右上訴人因被告違反毒品危害防制條例案件，不服臺灣板橋地方法院八十八年度訴字
第一五二四號，中華民國八十九年十二月三十日第一審判決（起訴案號：臺灣板橋地
方法院檢察署八十八年度偵字第三六六二號）提起上訴，本院判決如左：
    主  文
上訴駁回。
    理  由
一、公訴意旨略以：被告乙○○基於幫助一姓名年籍不詳之「白狼」成年男子販賣安
    非他命之概括犯意，前後二次於民國（下同）八十七年五月十日及同年六月二十
    日，介紹丙○○在台北縣板橋市○○路○段二二０巷十二號三樓及該處巷口，向
    「白狼」購買安非他命。嗣於八十八年二月一日晚上九時許，在台北縣板橋市○
    ○路○段二二０巷十二號三樓查獲，因認被告涉犯刑法第三十條第一項、毒品危
    害防制條例第四條第二項之幫助販賣第二級毒品罪嫌云云。
二、按犯罪事實應依證據認定之，無證據不得推定其犯罪事實；又不能證明被告犯罪
    者，應諭知無罪之判決，刑事訴訟法第一百五十四條、第三百零一條第一項分別
    定有明文。又事實之認定，應憑證據，如未能發現相當證據，或證據不足以證明
    ，自不能以推測或擬制之方法，為裁判基礎（最高法院四十年臺上字第八六號判
    例參照）。復認定被告有罪之事實，應憑證據，如未能發現相當之證據，或證據
    不足以證明，自不能以推測或擬制之方法，以為裁判之基礎；且認定事實所憑之
    證據，其為訴訟上之證明，須達於通常一般人均不致有懷疑，而得確信其為事實
    之程度者，始得據為有罪之認定，倘其證明尚未達到此一程度而有合理之懷疑存
    在時，尚難為有罪之認定基礎；另苟積極證據不足以為不利於被告事實之認定，
    即應為有利於被告之認定，更不必有何有利之證據，最高法院三十年上字第八一
    六號、四十年台上字第八六號、七十六年台上字第四九八六號判例分別揭有上旨
    ，足資參酌。末按刑事訴訟法第一百五十六條第二項規定，被告雖經自白，仍應
    調查其他必要之證據，以察其是否與事實相符。立法目的乃欲以補強證據擔保自
    白之真實性；亦即以補強證據之存在，藉之限制自白在證據上之價值。而所謂補
    強證據，則指除該自白本身外，其他足資以證明自白之犯罪事實確具有相當程度
    真實性之證據而言，最高法院亦著有七十四年台覆字第十號判例可資遵循。
三、公訴人認被告有於八十七年五月十日和同年六月二十日在其住處及巷口介紹丙○
    ○向綽號「白狼」之不詳姓名男子購買安非他命之犯行，無非係綜合被告於偵查
    中供稱：「是我的朋友白狼來我家要賣，我就跟他找人買，我沒有經手」等語（
    偵卷第三三頁）及丙○○分於警訊及偵查供稱：「曾於八十七年五月十日到乙○
    ○住處板橋市○○路○段二二０巷十二號三樓購買第一次，第二次於八十七年六
    月二十日在乙○○住處巷口，每次購買大約毛重一點五公克，價錢大約新台幣五
    千元」（偵卷第十頁）、「透過乙○○跟他朋友拿的，約有幾次」、「經過他知
    道白狼有，我就找白狼買，他沒有經手」（見偵卷第三二頁背面、第三三頁）等
    語為依據。訊據被告堅詞否認有何幫助販賣之犯行，辯稱略：「我只有介紹丙○
    ○和白狼認識，他們私底下交易我不知情，我也是出錢和丙○○一起買安非他命
    ，他向誰買我不知道」等語。經查：
(一)、就被告介紹「白狼」與丙○○認識之情節，被告於原審中係供稱：「是丙○○在
    八十七年五月十日來找我，問我有沒有安非他命，我說沒有，我和他就在聊天，
    沒多久，白狼也來找我，白狼問我要不要安非他命，我說不要，後來丙○○、白
    狼就出去談，我知道他們是要談買賣安非他命的事，我就要他們出去談。這種情
    形共有一次，至於他們有沒有交易成我不知道」（原審卷第三二頁）、「我不知
    道（丙○○和白狼交易的時間），我只是在丙○○到我家時，因為白狼沒多久就
    來了，所以我就介紹他們兩人認識而已。這情形只有一次」、「是白狼來找我，
    問我要不要買安非他命，而我當時沒有錢，所以沒有向白狼買安非他命。而剛好
    丙○○來我家找我，我就介紹他們二人認識，我沒有介紹丙○○向白狼買安非他
    命」（原審卷第七二頁）等語，前後供述均稱：「係於八十七年五月十日因丙○
    ○和白狼先後到被告住處，才介紹丙○○和白狼認識」云云。
(二)、而丙○○則於原審供稱：「是在八十七年五月十日，第一次買安非他命才認識的
    ，是乙○○將他帶到永和市○○路那裡，我才認識他。在聊天時，我才知道他有
在賣安非他命」（原審卷第五二頁），則依丙○○所述，其與白狼認識係因被告
    偕白狼至丙○○住處，且係丙○○在與白狼聊天對話中，自行得悉白狼有販賣安
    非他命情事，而非透過被告，此與被告前開供述情節顯有歧異。又丙○○於原審
    初訊時係供稱：「在八十七年五月或六月十日，乙○○來永和市○○路○段三五
    二巷一一二弄我的住家來找我，問我有沒有安非他命，我說沒有，但可以打電話
    給白狼，向白狼買，後來我們聯絡到白狼後，我已經忘記是誰打手機給白狼了，
    我和白狼就約在永和市○○路○段的路口」（原審卷第四九頁）。則從丙○○上
    開所述中，其稱：「我說沒有，但可以打電話給白狼」之語，似見丙○○此時早
    已認識白狼並知悉白狼電話，而此即與丙○○先前所稱係透過被告才認識白狼之
    語矛盾。另丙○○所證述之八十七年六月二十日至被告住處後遇見白狼之時，係
    在已經認識白狼之後，並非被告所供述之此時為丙○○和白狼第一次會面，而經
    被告介紹才相互認識之情。則丙○○之證詞內容，就被告介紹其與白狼認識乙節
    ，既與被告之供述顯然不符，復有前後矛盾之情，是否可採，已堪置疑。
(三)、在就丙○○所證述之向白狼購買安非他命之情節部分，其於原審八十八年十月十
    一日之庭訊時，稱時間、地點等情為：「第一次在八十七年五月十日或六月十日
    ，第二次在六月二十日。第一次在永和市○○路○段的路口，第二次在乙○○的
    住處樓下。第一次和乙○○平分，第二次因乙○○沒有出錢，所以沒有給乙○○
    」（原審卷第四九頁），然在原審八十八年十月二十八日庭訊時，就時間與地點
    卻稱：「時間我忘記了。地點是在我家（永和市○○路○段三五二巷一一二弄巷
    底）。我是先替乙○○墊一千元向白狼買安非他命，事後再將安非他命交給乙○
    ○」（原審卷第七三頁），且於原審八十九年十月九日庭訊時，更另稱：「地點
    是在板橋市○○路乙○○的住處。那個賣安非他命給我們的人說安非他命在樓下
    ，我就下樓，將我和乙○○所出的錢一起拿下去，然後我再將安非他命拿上樓，
    將乙○○那部分拿給他。‧‧‧這情形總共有兩次」（原審卷第一七四頁），觀
    諸丙○○前後所述，在時間、地點以及有否分與被告安非他命之情節上，多所反
    覆，且互核不一，要難足採。
(四)、雖丙○○於原審八十九年十月九日庭訊時又稱：「我不認識那個賣安非他命的人
    ，我是透過乙○○去買安非他命的」等語（原審卷第一七五頁），但丙○○此係
    回答詢問之「何以在偵訊時坦承以原價轉讓安非他命予被告乙○○」，並非針對
    被告之幫助販賣犯行；且丙○○於同日亦供稱：「我是和乙○○一起向乙○○認
    識的人買安非他命的」（原審卷第一七五頁），並於原審中始終供稱：「是我和
    被告一起出錢去買的」（原審卷第五一頁）及「被告並沒有介紹我向白狼買安非
    他命」、「我向白狼買安非他命的事，乙○○不知情」等語不移（原審卷第五二
    頁、第七三頁），此與被告所辯「我沒有介紹，二人是一起出錢購買安非他命」
    乙節適符相合，益徵被告所為辯解尚堪採信。
(五)、被告於偵查中固供稱：「我並不在場，是我的朋友白狼來我家要賣，我就跟他找
    人買，我沒有經手」等語（偵查卷第三二頁反面、第三三頁）；而丙○○於偵查
    中亦供述：「經過他（指乙○○）知道白狼有，我就找白狼買，他沒有經手」等
    語，惟其二人就有關同案被告丙○○與「白狼」買賣安非他命之時間、地點、次
    數、金額、數量之供述，均付之闕如，實難據其二人供述而推斷「被告前後二次
    於八十七年五月十日及同年六月二十日，介紹丙○○在臺北縣板橋市○○路○段
    二二０巷十二號三樓及該處巷口，向『白狼』購買安非他命」，是公訴所據尚有
    未洽。況且被告否認曾介紹丙○○向「自狼」購買安非他命之詞，核與丙○○嗣
    稱：「是和被告一起出資後，再由其向白狼購買安非他命；被告只是介紹其與白
    狼認識而已，並未介紹其向白狼購買安非他命。是其自己和白狼在外面交易的」
    等情（本院卷第四九頁、第五二頁、第七三頁）相符，足見被告之前開自白應有
    瑕疵，且與丙○○嗣後所供有所歧異，自不宜單以其二人上開偵查供述，逕為認
    定被告有幫助販賣第二級毒品罪之推論。
(六)、且按刑法上之幫助犯，以正犯已經犯罪為構成要件，故幫助犯無獨立性，如無他
    人犯罪行為之存在，幫助犯即無由成立（最高法院六十年台上字第二一五九號判
    例參照），而本案所稱「白狼」其人，並未經檢警查獲偵辦其販賣安非他命罪嫌
    ，無從查證「白狼」是否因被告「找人買安非他命」之行為而販賣安非他命予丙
    ○○，亦即「白狼」是否進一步將安非他命販賣予丙○○，亦無法僅憑被告及丙
    ○○上開供述之內容作認定，質言之，無明確事證證明具正犯地位之「白狼」構
    成販賣第二級毒品罪嫌，被告之幫助犯行即無由成立。
(七)、綜上，被告雖於偵查時坦稱「找人向白狼」等語，惟丙○○之供述就與白狼認識
    並進而購買安非他命之時間、地點及情節既屬前後不一，則實情為何，尚待推敲
    ，而無從憑此具有瑕疵之證據，足認被告所為偵查中自白之犯罪事實有相當程度
    之真實性。此外，復查無其他積極證據足認被告有何公訴人所指之犯行，自屬犯
    罪不能證明。
四、原審認被告自白有所瑕疵，丙○○供述前後矛盾，互有歧異，復查無其他積極證
    據足認被告有何公訴人所指幫助販賣第二級毒品犯行，以不能證明其犯罪，諭知
    被告無罪，經核原判決於法並無不合，檢察官上訴略以縱使犯罪時間及地點未明
    ，法院仍應審判，而被告乙○○和丙○○於審理中翻異前詞，法院應自行判斷何
    者可採，而非遽下無罪之判決，且被告可藉由起訴書知悉檢察官據以起訴之主要
    論據，自有機會在審理中串證或翻供云云，提起上訴，以推測之詞指摘原判決不
    當，請求撤銷改判，為無理由，應予駁回。
據上論斷，應依刑事訴訟法第三百六十八條，判決如主文。
本案經檢察官王安明到庭執行職務。
中      華      民      國    九十      年      三      月    二十八    日
                              臺灣高等法院刑事第七庭
                                  審判長法  官  吳  啟  民
                                        法  官  林  瑞  斌
                                        法  官  施  俊  堯
右正本證明與原本無異。
如不服本判決應於收受送達後十日內向本院提出上訴書狀，其未敘述上訴之理由者並
得於提起上訴後十日內向本院補提理由書（均須按他造當事人之人數附繕本）。
                                       書記官  顏  志   豪
中      華      民      國    九十      年      三      月    二十八    日


司法院資訊處製作；財團法人民間司法改革基金會備份。
